臺灣雲林地方法院刑事判決　　　　　　　 100年度訴字第42號
公　訴　人　臺灣雲林地方法院檢察署檢察官
被　　　告　許淑敏
指定辯護人　本院公設辯護人許俊雄
上列被告因偽造有價證券等案件，經檢察官提起公訴（99年度偵
字第3196號），本院判決如下：
    主      文
許淑敏犯偽造有價證券罪，處有期徒刑壹年捌月。緩刑肆年。未
扣案之偽造支票壹紙（支票號碼：AW0000000號，發票人
：林雲祥，發票日期：民國九十九年六月七日，發票金額：新臺
幣肆萬伍仟元）沒收。
    事實及理由
一、犯罪事實：
    許淑敏為林雲祥之嬸嬸，兩人具有三親等旁系血親關係，並
    同住於雲林縣虎尾鎮安溪里安溪148 號（許淑敏於案發後才
    搬離上址）。許淑敏因積欠林金里之配偶王敏龍（已歿）新
    臺幣（下同）45,000元而無力清償，竟意圖為自己不法之所
    有及以供行使之用，基於竊盜、偽造有價證券暨持以行使之
    犯意，於民國99年5 月間某日，趁林雲祥外出之際，進入上
    開住處之林雲祥房間內，徒手竊取林雲祥向臺灣中小企業銀
    行所申請使用之支票號碼AW0000000 號空白支票1 紙。得手
    後，旋於上開處所客廳內，在該空白支票上「發票日期」欄
    位填載「99年6 月7 日」、「發票金額」欄位填寫「肆萬伍
    仟元」與「45,000元」，並持用林雲祥所有放置於住處之印
    章（用印後已放回原處），在「發票人」簽章欄盜蓋「林雲
    祥」之印章2 枚（其中1 枚較為模糊），表彰簽發支票之意
    ，以此方式偽造林雲祥為發票人之支票1 紙（未扣案）。並
    於同日持往林金里位於雲林縣虎尾鎮安溪里安溪166 號之住
    處，將該偽造之支票交付林金里而行使之，以抵償該筆債務
    。嗣因林雲祥發覺空白支票失竊，辦理止付程序，林金里也
    同時將該偽造支票提示兌現，始知許淑敏涉案，林雲祥亦對
    許淑敏提出竊盜告訴，方查獲上情。
二、認定犯罪事實所憑之證據及理由：
  (一)證據能力方面：
  1.被告以外之人於偵查中向檢察官所為陳述，除顯有不可信之
    情況者外，得為證據，刑事訴訟法第159 條之1 第2 項定有
    明文。檢察官在偵查中對被告以外之人所為之偵查筆錄，性
    質上屬傳聞證據，惟刑事訴訟法規定檢察官代表國家偵查犯
    罪、實施公訴，依法其有訊問被告、證人及鑑定人之權，證
    人、鑑定人並須具結，而實務運作時，檢察官偵查中向被告
    以外之人所取得之陳述，原則上均能遵守法律規定，不致違
    法取供，其可信度極高，職是，被告以外之人前於偵查中已
    具結而為證述，除反對該項供述得具有證據能力之一方，已
    釋明「顯有不可信之情況」之理由外，不宜遽指該證人於偵
    查中之陳述不具證據能力。告訴人林雲祥於檢察官面前製作
    之偵訊筆錄（見偵卷第24頁至第25頁），係檢察官令其以證
    人身分具結後所為之證述，有該證人結文1 紙附卷可查（見
    偵卷第26頁），被告許淑敏及辯護人均未提及檢察官在訊問
    時有不法取供之情形，亦未釋明上開證人之證述有何顯不可
    信之情況，依上開規定，該證述筆錄自得作為本案證據使用
    。
  2.被告以外之人於審判外之陳述，雖不符刑事訴訟法第159 條
    之1 至之4 等4 條規定，而經當事人於審判程序同意作為證
    據，法院審酌該陳述作成時之情況，認為適當者，亦得作為
    證據，刑事訴訟法第159 條之5 第1 項同有規定。本判決後
    開所引用之各該被告以外之人於審判外之陳述（包括言詞及
    書面陳述），原則上均不得作為證據使用，惟被告及辯護人
    雖均知上開證據資料為傳聞證據，但於本院審理程序中均表
    示同意作為證據使用（見本院卷第14頁、第26頁），本院審
    酌上開證據製作時之情況，並無違法不當之情事，認為以之
    作為證據應屬適當，揆諸前開規定，應認該等供述證據例外
    具有證據能力。
  (二)證明力方面：
    上開犯罪事實，業據被告於警詢、偵查及本院審理中均坦承
    不諱（見偵卷第4 頁至第6 頁、第25頁；本院卷第12頁至第
    15頁、第25頁反面至第26頁），核與證人即告訴人林雲祥於
    警詢、檢察官面前所為之指證情節大致相符（見偵卷第7 頁
    至第8 頁、第19頁至第20頁、第24頁至第25頁），並有上述
    偽造之支票影本1 紙附卷可稽（見偵卷第9 頁）。綜上足認
    被告之自白與事實相符，可以採信，本案事證明確，被告犯
    行洵堪認定，應依法論科。
三、論罪科刑之理由：
  (一)有價證券係以實行券面所表示之權利時，必須占有該券為特
    質，銀行支票在市面上並非不可自由流通，且祇須持有該票
    即能行使票面所載權利，自係屬於有價證券之一種（最高法
    院28年滬上字第53號判例意旨參照）。故核被告所為，分別
    係犯刑法第320 條第1 項之竊盜罪，以及同法第201 條第1
    項之偽造有價證券罪。被告於該支票上盜蓋「林雲祥」之印
    文，屬於偽造有價證券之階段行為，又被告偽造有價證券後
    復持以行使，該行使之低度行為應為偽造之高度行為所吸收
    ，均不另論罪。另外，行使偽造之有價證券以使人交付財物
    ，本即含有詐欺之性質，如果所交付之財物，即係該證券本
    身之價值，其詐欺取財仍屬行使偽造有價證券之行為，不另
    論以詐欺取財罪；但如行使該偽造之有價證券，係供擔保或
    作為新債清償而借款，則其借款之行為，已屬行使偽造有價
    證券行為以外之另一行為，始應再論以詐欺取財罪（最高法
    院90年度臺上字第5416號判決意旨參照）。是以，被告將本
    案偽造之支票交付林金里以抵償債務，並非另外供作擔保或
    以之借款，參前最高法院裁判要旨，不另論以詐欺罪。
  (二)犯罪之時地，在自然意義上非完全一致，然二者仍有部分合
    致，且犯罪目的單一，依一般社會通念，認應評價為一罪方
    符合刑罰公平原則，如予數罪併罰，反有過度評價之疑，與
    人民法律感情亦未契合；是於牽連犯廢除後，適度擴張一行
    為概念，認此情形為一行為觸犯數罪名之想像競合犯，方屬
    適當（最高法院97年度臺上字第4467號、99年度臺上字第67
    41號判決意旨參照）。被告上述行竊空白支票與盜蓋印章以
    偽造支票等舉動，在自然意義上非完全一致，然二者仍有部
    分合致，且行為之時地密接，犯罪目的相同，依前說明，應
    屬一行為觸犯數罪名之想像競合犯，依刑法第55條之規定，
    從一較重之偽造有價證券罪處斷。起訴檢察官認上開各罪應
    數罪併罰云云，不為本院所採。
  (三)刑之量定，為求個案裁判之妥當性，法律固賦予法院裁量權
    ，但此項裁量權之行使，除應依刑法第57條規定，審酌行為
    人及其行為等一切情狀，為整體之評價，並應顧及比例原則
    與平等原則，使罪刑均衡，輕重得宜，以契合社會之法律感
    情。且適用刑法第59條酌量減輕刑度時，並不排除同法第57
    條所列舉10款事由之審酌（最高法院70年度第6 次刑事庭會
    議決議參照）。本院認為被告自承因背負債務壓力，一時思
    慮不周，方偽造本案支票，張數只有1 張，金額並非鉅大，
    且其事後籌措45,000元存入告訴人林雲祥之支票帳戶內供林
    金里兌現（見本院卷第13頁反面、第27頁反面），對告訴人
    林雲祥之支票信用不至於造成影響，上開各情與大量偽造有
    價證券致影響社會金融秩序之嚴重犯罪情節顯然有別，且被
    告犯後即坦承犯罪，犯後態度良好，惡性不重，犯罪情狀顯
    可憫恕，衡以刑法第201 條之偽造有價證券罪，其法定刑為
    3 年以上10年以下有期徒刑，依被告前揭犯罪情狀觀之，倘
    仍處以法定最低刑度即3 年有期徒刑，仍屬失之過苛而不盡
    情理，亦難謂符合罪刑相當性及比例原則，是其犯罪情狀相
    較於法定之重刑，在客觀上足以引起一般人之同情，爰依刑
    法第59條規定，酌量該罪其刑。
  (四)本院考量上情（即上述酌減事由），並斟酌被告偽造有價證
    券後持以行使，對票據之正常流通造成危害，殊不可取，暨
    被告教育程度為國中畢業，智識程度不高，且告訴人林雲祥
    到庭表示願意原諒被告，惟未撤回對被告之竊盜告訴（見本
    院卷第27頁反面）等一切情狀，量處如主文所示之刑。
  (五)被告未曾因故意犯罪受有期徒刑以上刑之宣告（見臺灣高等
    法院被告前案紀錄表），可認被告平日素行尚佳，本案係因
    一時失慮，致罹刑章，犯後已坦承犯行，知所悔悟，歷此偵
    、審程序及刑之諭知後，當知所警惕，應無再犯之虞，且告
    訴人林雲祥已表示願意原諒被告，業如前述，兼衡被告年過
    半百，患有子宮肌瘤併子宮出血之疾病（見婦安婦產科診所
    出具之診斷證明書，本院卷第30頁），且家境清寒（見清寒
    證明書，本院卷第33頁），有賴被告在外工作以維持生計，
    可認上開對被告宣告之刑以暫不執行為當，爰依刑法第74條
    第1 項第1 款之規定，宣告緩刑4 年，以勵自新。
  (六)偽造告訴人林雲祥為發票人之支票1 紙，屬於偽造之有價證
    券，雖未扣案，但無從證明已經滅失，應併依刑法第205 條
    之規定宣告沒收。
四、應適用之法律：
  (一)刑事訴訟法第299 條第1 項前段。
  (二)刑法第320 條第1 項、第201 條第1 項、第55條、第59條、
    第74條第1 項第1 款、第205 條。
  (三)刑法施行法第1 條之1 第1 項、第2 項前段。
本案經檢察官陳詠薇到庭執行職務。
中    華    民    國   100    年    2     月    25    日
                  刑事第七庭  審判長法  官 許 佩 如
                                    法  官 鍾 世 芬
                                    法  官 王 紹 銘
以上正本證明與原本無異。
如不服本判決應於收受本判決後10日內向本院提出上訴書狀，並
應敘述具體理由。如未敘述上訴理由者，應於上訴期間屆滿後20
日內向本院補提理由書狀（均須按他造當事人之人數附繕本）「
切勿逕送上級法院」。
                                    書記官 洪 秀 虹
中    華    民    國   100    年    2     月    25    日
附錄本判決論罪科刑法條：
《中華民國刑法第320條》
意圖為自己或第三人不法之所有，而竊取他人之動產者，為竊盜
罪，處5 年以下有期徒刑、拘役或500 元以下罰金。
意圖為自己或第三人不法之利益，而竊佔他人之不動產者，依前
項之規定處斷。
前2 項之未遂犯罰之。
《中華民國刑法第201條》
意圖供行使之用，而偽造、變造公債票、公司股票或其他有價證
券者，處3 年以上10年以下有期徒刑，得併科3,000 元以下罰金
。
行使偽造、變造之公債票、公司股票或其他有價證券，或意圖供
行使之用，而收集或交付於人者，處1 年以上7 年以下有期徒刑
，得併科3,000 元以下罰金。